臺灣臺北地方法院刑事判決　　　　　　 95年度易緝字第225號
公　訴　人　臺灣臺北地方法院檢察署檢察官
被　　　告　甲○○
上列被告因違反動產擔保交易法案件，經檢察官聲請簡易判決處
刑（95年度偵字第5135號），本院認不宜以簡易判決處刑，而改
依通常程序審理後，被告於本院準備程序中就被訴事實為有罪之
陳述，經本院告知簡式審判程序意旨，並聽取公訴人及被告之意
見後，本院合議庭裁定改由受命法官獨任依簡式審判程序審理，
並判決如下：
    主  文
甲○○動產擔保交易之債務人，意圖不法之利益，將標的物遷移
，致生損害於債權人，處有期徒刑月，如易科罰金以佰元即
新臺幣玖佰元折算壹日，緩刑貳年。
    事  實
一、甲○○於民國九十四年六月七日以動產擔保交易附條件買賣
    之方式，在台北市○○○路二０五號九樓九０二室向福灣企
    業股份有限公司（下稱福灣公司）購買車號6683-EJ號自用
    小客車一輛，為動產擔保交易之債務人，雙方約定總價款新
    台幣（下同）八十一萬一千一百三十五元，除頭期款一萬元
    外，餘款分三十六期清償，每期為一個月，前三十五期每期
    償還一萬二千七百五十九元，第三十六期則需償還三十五萬
    四千五百七十元，標的物即上開車輛之存放地點為台北市○
    ○區○○街一四六號，價款未付清前標的物仍屬福灣公司所
    有，甲○○僅得依約使用，不得任意將標的物遷移、出賣、
    出質、移轉或為其他處分行為。詎甲○○在取得前開車輛後
    ，僅繳納三期即至九十四年九月止，旋意圖為自己不法之利
    益，擅自將上開標的物遷移他處，尚餘七十六萬二千八百五
    十八元未繳。嗣福灣公司以電話、存證信函通知甲○○，均
    未獲置理，且至約定存放地點亦未尋獲該車，致福灣公司無
    法占有動產標的物而受有損害。
二、案經福灣公司訴由臺灣台北地方法院檢察署檢察官偵查後聲
    請以簡易判決處刑。
    理  由
一、前述犯罪事實，業經被告甲○○於檢察官偵訊及本院審理時
    坦承不諱，核與告訴代理人張昆仲、江欣叡分別於偵查及本
    院準備程序時指述之情節相符。此外，並有附條件買賣合約
    、動產擔保交易登記證明書、存證信函、福灣公司客戶拜訪
    紀錄表各一份在卷可稽，足見被告上開自白確與事實相符，
    應堪採信。故本案事證明確，被告犯行堪以認定。
二、按被告甲○○行為後，刑法業於九十四年二月二日修正公布
    部分條文，並於九十五年七月一日施行。依修正後刑法第二
    條第一項規定：「行為後法律有變更者，適用行為時之法律
    。但行為後之法律有利於行為人者，適用最有利於行為人之
    法律。」。查本案被告行為時，動產擔保交易法第三十八條
    之法定刑為「三年以下有期徒刑、拘役或科或併科六千元以
    下罰金。」，且依斯時罰金罰鍰提高標準條例第一條前段規
    定，「依法律應處罰金、罰鍰者，就其原定數額得提高為二
    倍至十倍」。故罰金刑部分經提高後為六萬元以下，經折算
    為新臺幣後，最高可罰新臺幣十八萬元，最低則為新臺幣三
    元（銀元一元）。至被告行為後公布施行之刑法施行法第一
    條之一規定：「中華民國九十四年一月七日刑法修正施行後
    ，刑法分則編所定罰金之貨幣單位為新臺幣。九十四年一月
    七日刑法修正時，刑法分則編未修正之條文定有罰金者，自
    九十四年一月七日刑法修正施行後，就其所定數額提高為三
    十倍。但七十二年六月二十六日至九十四年一月七日新增或
    修正之條文，就其所定數額提高為三倍」；且刑法第三十三
    條第五款亦修正為：「主刑之種類：罰金，新臺幣一千元以
    上，以百元計算之」。查動產擔保交易法第三十八條規定，
    係七十二年六月二十六日前所訂定，故依新法規定，罰金部
    分應提高為三十倍，即最高可罰新臺幣十八萬元，最低應罰
    新臺幣一千元。經比較新、舊法之結果，應以被告行為時之
    舊法對其較為有利。故核被告甲○○所為，係犯動產擔保交
    易法第三十八條之動產擔保交易之債務人，意圖不法之利益
    將標的物遷移致生損害於債權人罪。爰審酌被告並無任何前
    科紀錄，有臺灣高等法院被告前案紀錄表一份附卷為憑，足
    見其素行尚稱良好，惟被告僅繳納三期之車款，尚餘甚多尾
    款未繳，即擅自將標的物遷移，對於告訴人造成之損害非輕
    ，但考量被告於犯罪後自始坦承犯行，積極與告訴人尋求和
    解，犯後態度良好等一切情狀，量處如主文所示之刑。再被
    告行為時刑法第四十一條第一項前段規定：「犯最重本刑為
    五年以下有期徒刑以下之刑之罪，而受六個月以下有期徒刑
    或拘役之宣告，因身體、教育、職業、家庭之關係或其他正
    當事由，執行顯有困難者，得以一元以上三元以下折算一日
    ，易科罰金。」，再依修正前罰金罰鍰提高標準條例第二條
    「依刑法第四十一條易科罰金或第四十二條第二項易服勞役
    者，均就其原定數額提高為一百倍折算一日」之規定（現已
    刪除），被告行為時之易科罰金折算標準，應以銀元一百元
    至三百元即新臺幣三百元至九百元折算一日。至被告行為後
    新修正之刑法第四十一條第一項前段規定：「犯最重本刑為
    五年以下有期徒刑以下之罪，而受六個月以下有期徒刑或拘
    役之宣告者，得以新臺幣一千元、二千元或三千元折算一日
    ，易科罰金。」，是比較新舊法結果，自以舊法較有利於被
    告。應依修正前刑法及罰金罰鍰提高標準條例之相關規定，
    諭知易科罰金之折算標準。末查，被告前未曾受有期徒刑以
    上刑之宣告，已如前述，其因一時失慮致犯本罪，犯罪後積
    極與告訴人尋求和解，告訴人乃當庭並具狀表示該車業已尋
    回並拍賣，故被告僅餘二十四萬四千七百十八元未還，所餘
    欠款其等已達成和解，由被告每月還款三千元，故同意給予
    被告緩刑自新之機會等語，有本院九十六年一月十五日訊問
    筆錄及刑事陳報狀暨所附之和解書各一份存卷可參，足見被
    告犯罪後已深具悔意，其經此偵、審程序後，當能知所警惕
    而無再犯之虞，本院綜核上述各情，認為對被告所宣告之刑
    ，以暫不執行為適當，爰併予宣告緩刑二年，以啟自新。
三、據上論斷，應依刑事訴訟法第四百五十二條、第二百七十三
    條之一第一項、第二百九十九條第一項前段，動產擔保交易
    法第三十八條，刑法第二條第一項前段、第十一條前段、第
    七十四條第一項第一款，修正前刑法第四十一條一項前段，
    罰金罰鍰提高標準條例第一條前段，修正前罰金罰鍰提高標
    準條例第二條，現行法規所定貨幣單位折算新臺幣條例第二
    條，判決如主文。
中　　華　　民　　國　　96　　年　　1　　月　　29　　日
                          刑事第三庭法  官  游士珺
上正本證明與原本無異。
如不服本判決，應於判決送達後10日內向本院提出上訴狀（應抄
附繕本）。告訴人或被害人如對於本判決不服者，應具備理由請
求檢察官上訴，其上訴期間之計算係以檢察官收受判決正本之日
期為準。
                                    書記官  林素霜
中　　華　　民　　國　　96　　年　　1 　　月　　31　　日
附錄本案所犯法條全文
動產擔保交易法第38條
動產擔保交易之債務人，意圖不法之利益，將標的物遷移、出賣
、出質、移轉、抵押或為其他處分，致生損害於債權人者，處3
年以下有期徒刑、拘役或科或併科6000元以下之罰金。
